【裁判字號】    97,台非,426
【裁判日期】    970924
【裁判案由】    公共危險
【裁判全文】
最高法院刑事判決              九十七年度台非字第四二六號
上訴人  最高法院檢察署檢察總長
被  告  甲○○
上列上訴人因被告公共危險案件，對於台灣花蓮地方法院中華民
國九十六年三月十九日第一審確定簡易判決（九十六年度花交簡
字第一一七號，聲請簡易判決處刑案號：台灣花蓮地方法院檢察
署九十六年度偵字第四六六號），認為違背法令，提起非常上訴
，本院判決如下：
    主  文
原判決撤銷。
本件公訴不受理。
    理  由
非常上訴理由稱：「一、按普通法院對於被告無審判權者，應諭
知不受理判決，刑事訴訟法第三百零三條第六款載有明文。再軍
事審判法第一條第一項規定：現役軍人犯陸海空軍刑法或其特別
法之罪，依本法之規定追訴審判之，其在戰時犯陸海空軍刑法或
其特別法以外之罪者，亦同。是現役軍人犯陸海空軍刑法之罪而
繫屬於普通法院者，依法應為不受理判決，應屬當然。二、本件
被告甲○○於九十五年十二月二十七日，因酒後駕車之公共危險
案件，經台灣花蓮地方法院檢察署檢察官以九十六年度偵字第四
六六號案件聲請簡易判決處刑，並於九十六年三月十二日繫屬於
台灣花蓮地方法院，惟查被告前於九十四年一月七日入伍，原志
願役轉服義務役，並於九十七年二月二十三日退伍，有國防部高
等軍事法院九十七年度上訴字第一四號判決在卷（見九十七年度
執聲非字第六號執行卷第二頁）可稽，是被告於犯罪發生時間及
原審繫屬期間均係現役軍人，再現役軍人服用毒品、麻醉藥品、
酒類或其他相類之物，不能安全駕駛動力交通工具而駕駛者，處
一年以下有期徒刑、拘役或科或併科新台幣十萬元以下罰金，九
十七年一月二日修正公佈之陸海空軍刑法第五十四條第一項定有
明文，揆諸首開法條及說明，原審自應諭知被告不受理判決，原
審一時未察，對被告論罪科刑，顯有判決適用法則不當之違背法
令情形。三、案經確定，爰依刑事訴訟法第四百四十一條、第四
百四十三條提起非常上訴，以資糾正。」等語。
本院按普通法院對於被告無審判權者，應諭知不受理之判決，刑
事訴訟法第三百零三條第六款定有明文。再依軍事審判法第一條
第一項前段規定：「現役軍人犯陸海空軍刑法或其特別法之罪，
依本法之規定追訴審判之。」第五條第二項規定：「犯罪在任職
服役中，發覺在離職離役後者，由法院審判。」是任職服役中之
現役軍人犯陸海空軍刑法或其特別法所定之罪，其發覺在任職服
役中者，應由軍事法院審判之，普通法院並不具有審判權，倘檢
察官誤為起訴或聲請簡易判決處刑，普通法院應諭知不受理之判
決。本件被告甲○○係於民國九十四年一月七日入伍，原志願役
轉服義務役，於九十七年二月二十三日始退伍，有其軍人身分證
影本及國防部高等軍事法院九十七年上訴字第一四號判決各一份
在案可參，於其服役中之九十五年十二月二十七日，因酒後駕車
發生車禍，為警查獲，有其警詢筆錄、抽血酒精值、酒精濃度推
算表及車禍現場照片等存卷可證，而現役軍人服用毒品、麻醉藥
品、酒類或其他相類之物，不能安全駕駛動力交通工具而駕駛者
，處一年以下有期徒刑、拘役或科或併科新台幣十萬元以下罰金
，其行為時陸海空軍刑法第五十四條第一項定有明文，依照上揭
說明，普通法院並無審判權。乃檢察官誤向原審法院聲請簡易判
決處刑，原審未察，逕為科刑判決，顯有判決適用法則不當之違
背法令情形。案經確定，且於被告不利，非常上訴意旨執以指摘
，洵有理由，應由本院將原判決撤銷，改判如主文第二項所示，
以資救濟。
據上論結，應依刑事訴訟法第四百四十七條第一項第一款、第三
百零三條第六款，判決如主文。
中    華    民    國  九十七  年    九    月  二十四  日
                      最高法院刑事第十一庭
                          審判長法官  花  滿  堂
                                法官  黃  正  興
                                法官  陳  東  誥
                                法官  林  錦  芳
                                法官  洪  昌  宏
      本件正本證明與原本無異
                                      書  記  官
中    華    民    國  九十七  年    十    月    一    日
                                                Ａ


司法院資訊處製作；財團法人民間司法改革基金會備份。
